臺灣彰化地方法院民事判決
111年度訴字第509號
原      告  張淑芬  
                      居臺北市○○區○○路○段00巷00弄0                           00號0樓
被      告  張惟祐    籍設新北市○○區○○街000巷0弄00                           號0樓
                      應受送達處所：彰化縣○○鄉○○路0                           0號
訴訟代理人  何立斌律師
上列當事人間請求清償債務事件，本院於民國111年7月12日言詞
辯論終結，判決如下：
    主      文
原告之訴及假執行之聲請均駁回。
訴訟費用由原告負擔。
    事實及理由
壹、原告主張：
一、兩造與訴外人張淑貞為同胞姐弟妹關係，被告於民國109年2
    月28日與原告商議其自89年至107年間積欠原告之債務及還
    款等事宜，並經兩造與張淑貞於同日共同簽署借據一份（下
    稱系爭借據，系爭借款），確認被告共積欠原告新臺幣（下
    同）245萬元（下稱系爭款項），且約定自108年1月起每月
    還款。不料，被告僅支付數期款項後不再支付，經原告催討
    均置之不理，爰依系爭借據及消費借貸之法律關係，請求被
    告給付系爭款項等語。
二、並聲明：
㈠、被告應給付原告新台幣（下同）245萬元，並自支付命令送達
    翌日起至清償日止，按年息百分之5計算之利息。
㈡、訴訟費用由被告負擔。
㈢、願供擔保，請准宣告假執行。　　
貳、被告答辯：
一、被告雖有簽立系爭借據，然系爭借據簽立之原因，乃因於10
    8年1月間，原告向被告及張淑貞宣稱其自89年以來獨立負擔
    母親所遺遺產即新北市○○區○○段000地號土地及其上同段531
    建號房屋（門牌號碼：新北市○○區○○街000巷0弄00號2樓，
    下稱系爭房地）房貸，已無力負擔，要求被告及張淑貞共同
    分擔，但被告與張淑貞認此非解決之道，應將系爭房地售出
    ，以售得價金解決系爭房地貸款債務，剩餘之價金並行分配
    ；於109年2月間，原告欲再調漲被告及張淑貞每人每月之房
    貸分擔額，且回溯至108年1月起算，故由兩造及張淑貞於10
    9年2月28日簽立系爭借據，約定將系爭房地出售，所得價金
    由三人均分，且因原告認其長期負擔家族費用、父母喪葬費
    及管理系爭房地等貢獻功勞較大，要求將來就售得之價金，
    被告應歸扣245萬元予原告、張淑貞應歸扣243萬元予原告，
    被告、張淑貞予以同意；三人並同意被告、張淑貞自108年1
    月起每月分擔之2萬4000元房貸，其中本金部分得於245萬、
    243萬元之額度中，予以扣除抵減，是兩造並無原告所稱之
    消費借貸關係，系爭借據亦非借據。再系爭借據之協議內容
    ，係以原告處分系爭房地為前提，原告拒不依協議內容履行
    ，則原告依系爭借據之部分記載，逕自請求被告給付系爭款
    項自無理由等語資為抗辯。
二、答辯聲明：  
㈠、原告之訴及其假執行之聲請均駁回。
㈡、訴訟費用由原告負擔。
㈢、如受不利之判決，願供擔保請准宣告免為假執行。　　
參、本院之判斷：
一、按民事訴訟如係由原告主張權利者，應先由原告負舉證之責
    ，若原告先不能舉證，以證實自己主張之事實為真實，則被
    告就其抗辯事實即令不能舉證，或其所舉證據尚有疵累，亦
    應駁回原告之請求（最高法院17年度上字第917號判決意旨
    參照）。次按消費借貸為要物契約，因金錢或其他代替物之
    交付而生效力，為民法第475條所明定，則關於借貸之成立
    ，如有爭執，自應由主張已為金錢或其他代替物交付之貸與
    人負舉證之責；即當事人主張有金錢借貸關係存在，須就其
    發生所須具備之特別要件即金錢之交付及借貸意思表示相互
    一致負舉證之責任，若僅證明有金錢之交付，未證明借貸意
    思表示互相一致者，尚不能認有金錢借貸關係存在（最高法
    院81年台上字第2372號判決意旨參照）。
二、原告主張兩造間存有系爭借款關係，固據其提出系爭借據（
    見支付命令卷第11頁）為證。惟從系爭借據之記載觀之，並
    無任何有關借款之文字，自難認定為借據，並據此認定兩造
    間有系爭借款關係存在。原告雖另提出兩造通訊軟體之對話
    紀錄（見本院卷第57頁）及三方討論之試算表（見本院卷第
    65頁）為證，然從上開資料，亦無法看出兩造間確有借貸關
    係存在。本院稽以原告主張當初因母親過世，父親沒有工作
    ，被告與妹妹張淑貞在外地讀書，家中沒有人有收入，其向
    他人借貸，一肩扛起家中開支，包含後續母親醫療費、喪葬
    費用，經兩造核算之後於通訊軟體中確認被告應分擔原告24
    5萬元，並因此簽立系爭借據等語（見本院卷第52、57頁）
    。則依原告上開自陳之經過，已難認定系爭借據所載245萬
    元係被告向原告之借款。再證人張淑貞於本院審理時到庭證
    稱：伊與兩造簽立系爭借據，是以中和的家（即系爭房地）
    賣掉為前提，系爭借據所載張惟祐245萬元、張淑貞243萬元
    並非借款，意思係指系爭房地賣掉扣除手續費後三人均分，
    均分後之金額，張惟祐要給原告245萬元、張淑貞要給原告2
    43萬元等語（見本院卷第94-95頁）。本院觀之系爭借據之
    記載內容及證人張淑貞上開證述，堪信被告辯稱系爭借據簽
    立之原因乃就母親所遺系爭房地後續處分變價分配事宜所為
    之協議，且以系爭房地處分為前提應屬真實可信。故而本件
    難認兩造間存有借款之合意。此外，原告亦未證明其有交付
    245萬元借款予原告。則原告主張依消費借貸之法律關係，
    請求被告返還系爭款項，即屬無據。再依上開說明，系爭借
    據所載張惟祐245萬元，應係兩造就母親所遺系爭房地後續
    處分變價分配事宜所為之協議，且以系爭房地處分為前提，
    被告已抗辯原告尚未依協議內容處分系爭房地，其尚無給付
    義務，原告亦未證明其已處分系爭房地，被告應負給付義務
    之條件已成就，則原告逕擷取系爭借據部分記載，請求被告
    給付系爭款項，亦屬無據。
三、綜上所述，本件原告主張要屬無據。從而，原告依系爭借據
    及消費借貸法律關係，請求被告給付245萬元及自起訴狀繕
    本送達被告翌日起至清償日止按年息百分之5計算之利息，
    為無理由，應予駁回。其假執行之聲請，因訴之駁回而失所
    依附，不應准許，併予駁回。
肆、本件事證已臻明確，兩造其餘之攻擊或防禦方法及所用之證
    據，經本院審酌後，認為均不足以影響本判決之結果，爰不
    逐一論列。
伍、訴訟費用負擔之依據：民事訴訟法第78條。　　　
中　　華　　民　　國　　111 　年　　8 　　月　　2 　　日
　                民事第三庭    法  官  洪堯讚　 
一、上為正本係照原本作成。
二、如不服本判決，應於判決送達後20日內，向本院提出上訴狀
    （須按他造當事人之人數附繕本），如委任律師提起上訴者
    ，應一併繳納上訴審裁判費。
三、提起上訴，應以上訴狀表明㈠對於第一審判決不服之程度，
    及應如何廢棄或變更之聲明，㈡上訴理由（民事訴訟法第441
    條第1項第3款、第4款），提出於第一審法院。
中　　華　　民　　國　　111 　年　　8 　　月　　2 　　日
                                書記官　李盈萩